【裁判字號】    98,消債更,113
【裁判日期】    981230
【裁判案由】    更生事件
【裁判全文】
臺灣士林地方法院民事裁定           98年度消債更字第113號
聲  請  人
即  債務人  甲○○
代  理  人  顏瑞成律師
上列當事人聲請更生事件，本院裁定如下：
    主  文
更生之聲請駁回。
聲請費用由聲請人負擔。
    理  由
一、按債務人與金融機構協商成立者，不得聲請更生或清算，但
    因不可歸責於己之事由，致履行顯有重大困難者，不在此限
    ；本條例施行前，債務人依金融主管機關協調成立之中華民
    國銀行公會會員辦理消費金融案件無擔保債務協商機制與金
    融機構成立之協商，準用前項之規定，消費者債務清理條例
    第151 條第5 項及第6 項分別定有明文。是債務清償方案成
    立後，由債務人依其條件履行，惟需於其後發生情事變更，
    債務人所預期收入或收益減少，致履行清償方案顯有困難或
    無法履行，因不可歸責於債務人，始能依消費者債務清理條
    例第151 條第6 項之規定聲請更生或清算。此項規定旨在避
    免債務人任意毀諾已成立之協商，濫用更生或清算之債務清
    理程序。又債務清償方案係經當事人行使程序選擇權所為之
    契約，債務人自應受其成立之協商內容所拘束。次按聲請更
    生或清算不合程式或不備其他要件者，法院應以裁定駁回之
    ，但其情形可以補正者，法院應定期間先命補正，復為同條
    例第8 條所明定。
二、本件聲請意旨略以：伊有不能清償債務之情事，前曾於民國
    96年10月依中華民國銀行公會會員辦理消費金融案件無擔保
    債務協商機制與金融機構成立協商，協商條件為自96年10月
    起，分110 期，利率6.88% ，每月還款新臺幣（下同）1 萬
    8,128 元。惟伊於96年底遭東源物流事業股份有限公司（下
    稱東源物流公司）強迫離職，致每月收入減至3 萬7,000 元
    ，又須負擔其女林宛柔就讀私立高職之高額學費，致無法履
    行協商條件而毀諾。故伊確係因不可歸責於己，致履行協商
    條件顯有重大困難。且伊無擔保或無優先權之債務總額為14
    3 萬9,194 元，未逾1,200 萬元，復未經法院裁定開始清算
    程序或宣告破產，爰向本院聲請更生云云。
三、查聲請人甲○○所主張之上開事實，除每月薪資及必要支出
    金額外，有其全國財產稅總歸戶財產查詢清單、全戶戶籍謄
    本、財團法人金融聯合徵信中心當事人綜合信用報告－協商
    前置專用債權人清冊、中華民國銀行公會員辦理消費金融案
    件無擔保債務協商機制協議書暨無擔保債務還款計畫等件為
    證（見本院卷第7 、24、33至36、76至78頁），核閱屬實，
    堪認為真正。是本件所以審究者，乃聲請人有無因不可歸責
    於己之事由，致履行協商條件顯有重大困難之情形：
  (一)經查，聲請人於95年1 月起96年10月間，除王一交通企業有
    限公司（下稱王一交通公司）之每月薪資收入3 萬7,000 元
    外，並有東源物流公司之每月兼職收入4 萬5,000 元，每月
    收入共計8 萬2,000 元，而自96年11月起迄今，債務人僅任
    職於王一交通公司，而無兼職收入等情，為聲請人所自承，
    並有財政部臺北市國稅局95至97年度綜合所得稅各類所得資
    料清單、96年8 月至97年5 月薪資轉帳明細在卷可參（見本
    院卷第12、13、66、67、84頁）。又聲請人雖稱其自97年起
    ，每月薪資約3 萬7,000 元云云，惟依上開薪資轉帳明細所
    示，其於97年1 月至97年5 月間每月平均實際薪資4 萬8,86
    0 元，聲請人顯未據實陳明其薪資收入。且本院前以98年11
    月20日裁定命聲請人於裁定送達後30日內據實陳明薪資金額
    ，該裁定並於98年11月25日合法送達於聲請人，惟聲請人逾
    期迄未補正，是其目前每月薪資應以4 萬8,860 元計算。
  (二)次查，聲請人固主張每月生活支出包括：房屋租金1 萬1,20
    0 元、水電瓦斯電信費1,863 元（按水電瓦斯電信費係與前
    配偶平均分攤後之金額）、膳食費4,500 元、有限電視費50
    0 元、勞保費703 元、職業工會會費160 元、健保費573 元
    ，合計1 萬9,499 元云云。惟查，上開有線電視費部分非屬
    必要生活支出，聲請人亦未釋明有何支出上開費用之必要性
    。又聲請人既與其前配偶同住，除水電瓦斯電信費外，亦應
    平均分攤共同生活必要支出之房屋租金。再參酌消費者債務
    清理條例之立法目的既在於使不幸陷入經濟困境之人得以清
    理債務、重建生活，並在清理過程中能保有符合人性尊嚴之
    最低基本生活，並非維持聲請人過去慣常之寬逸生活，故評
    估聲請人是否有不能清償債務或有不能清償之虞時，不得由
    聲請人任意主張其基本生活費用之數額。是聲請人居住於臺
    北縣八里鄉，其每月必要生活費用應以內政部主計處公布之
    98年度臺北縣每人每月最低生活費標準1 萬792 元（含房屋
    租金）計算之。
  (三)另聲請人稱其每月支付其女林宛柔、子林岳平扶養費各5,52
    7 元、5,777 元乙節，顯低與上開98年度臺北縣每人每月最
    低生活費標準1 萬792 元，尚屬合理。又上開林宛柔目前就
    讀私立高職，其每月扶養費5,527 元已包含學雜費，且該學
    雜費已扣除就學貸款金額，此為聲請人所自陳，並有學費收
    據在卷可按（見本院卷第21頁）。是聲請人稱其須負擔其女
    林宛柔就讀私立高職之高額學費云云，並非可採。
  (四)準此，以聲請人現每月薪資4 萬8,860 元計算，扣除其必要
    生活費用1 萬792 元及其子女扶養費1 萬1,303 元後，尚餘
    2 萬6,765 元（計算式：00000-00000-00000=26765 ），足
    敷繳納每月協商還款金額1 萬8,128 元。從而，債務人主張
    其因不可歸責於己事由，致履行協商方案顯有重大困難云云
    ，尚非可採。
  (五)另銀行公會針對95年協商已毀諾之債務人，已提供「個別協
    商一致性方案」。聲請人年屆43歲，富有工作能力，為使其
    債務得以徹底解決，早日獲得經濟生活重生，同時取得全體
    債權人與債務人間利益平衡，或可循前述向最大債權銀行再
    次協商，併此敘明。
四、綜上所述，聲請人既曾參與協商程序，又核無不可歸責於己
    之事由而毀諾，揆諸首揭說明，其更生之聲請，難認合法，
    且無從補正，自應予駁回。
五、爰裁定如主文。
中    華    民    國    98    年    12    月    30    日
                  民事第一庭  法      官  古振暉
上為正本係照原本作成。
如不服本裁定，應於裁定送達後10日內，以書狀向本院提出抗告
，並繳納抗告費新臺幣1千元。
中    華    民    國    98    年    12    月    30    日
                              書  記  官  羅伊安

司法院資訊處製作；財團法人民間司法改革基金會備份。
